【裁判字號】    90,小上,13
【裁判日期】    900302
【裁判案由】    損害賠償
【裁判全文】
臺灣高雄地方法院民事裁定  九十年度小上字第一三號
    上  訴  人  乙○○
    被上訴人    甲○○
右當事人間請求損害賠償事件，上訴人對於本院中華民國八十九年九月三十日本院八
十八年度雄小字第一七一０號第一審判決提起上訴，本院裁定如左：
    主    文
上訴駁回。
上訴費用新臺幣佰貳拾柒元由上訴人負擔。
    理    由
一、對於小額程序之第一審判決上訴，非以其違背法令為理由，不得為之，民事訴訟
    法第四百三十六條之二十四第二項定有明文；依同法第四百六十八條規定，判決
    不適用法規或適用不當者，為違背法令，判決有同法第四百六十九條所列各款情
    形之一者，為當然違背法令，是當事人提起上訴，如依民事訴訟法第四百六十八
    條之規定，以第二審判決有不適用法規或適用法規不當為理由時，其上訴狀或理
    由書應有具體之指摘，並揭示該法規之條項或其內容，若係成文法以外之法則，
    應揭示該法則之旨趣，倘為司法院解釋或最高法院之判例，則應揭示該判解之文
    號或其內容，如以民事訴訟法第四百六十九條所列各款情形為理由時，其上訴狀
    或理由書，應揭示合於該條款之事實；上訴狀或理由書如未依此項方法表明者，
    即難認為已對第二審判決之違背法令有具體指摘，其上訴自難認為合法，最高法
    院七十一年臺上字第三一四號著有判例可資參照。又民事訴訟法第四百六十八條
    、第四百六十九條第一款至第五款之規定及判例意旨，於小額事件之上訴程序準
    用之，同法第四百三十六條之三十二第二項亦有明定。
二、本件上訴人上訴意旨略以：（一）原審認定上訴人在多車道路段左轉未先駛入內
    側車道即貿然左轉，致被上訴人駕駛之小客車前角遭上訴人所駕車輛左前門撞擊
    毀損，並未依證據為認定，有未依證據認定事實之違法。（二）上訴人始終均否
    認有在多車道路段不先駛入內側車道左轉之過失。（三）被上訴人供詞反覆，先
    稱其欲直行，後改稱擬左轉，顯見被上訴人所言並不實在，且被上訴人供稱當時
    車速為每小時四十公里，依經驗法則，倘以該速度左轉，勢必造成車輛翻覆，故
    被上訴人應確係欲直行而非左轉，則過失應在被上訴人未保持安全間距。（四）
    高雄市政府建設局車輛行車事故鑑定委員會、高雄市車輛行車事故覆議鑑定委員
    會僅為紙上作業，無法查證實情，所為鑑定結果偏頗失真，原審亦未詳查、草率
    冤判。（五）上訴人自民國六十九年一月間領得駕駛執照後，迄今近二十年均未
    有肇事紀錄，且依經驗法則，上訴人既在該路口擬左轉，自會先變換入內側車道
    ，不至在外側車道倉促變換車道致遭撞及，故原審判決有誤，與事實不符。（六
    ）由「道路交通事故調查報告表」上字跡可見該調查報告表曾經非現場處理員警
    上級長官之高雄市警察局交通大隊第一中隊第二分隊小隊長葉金寶造假、竄改，
    原審竟未察覺，其判決自為違法冤判；並提出高雄市政府警察局交通警察大隊交
    通事故現場談話紀錄表、道路交通事故調查報告表、估價單為證。
三、本件訴訟標的金額為十萬元以下，原審乃依小額訴訟程序審理，而上訴人係對於
    小額訴訟第一審判決不服提出上訴，合先敘明。
（一）本件上訴人上訴理由無非係就原審認定上訴人在多車道路段左轉未先駛入內側
      車道即貿然左轉，致被上訴人駕駛之小客車右前角遭上訴人所駕車輛左前門撞
      擊毀損一節，以被上訴人供詞反覆、高雄市政府建設局車輛行車事故鑑定委員
      會及高雄市車輛行車事故覆議鑑定委員會僅為紙上作業、無法查證實情、「道
      路交通事故調查報告表」曾經高雄市警察局交通大隊第一中隊第二分隊小隊長
      葉金寶造假、竄改為由，任指其為不當，然上訴人上訴理由並未具體指摘原判
      決有何合於民事訴訟法第四百六十八條、第四百六十九條所列第一款至第五款
      之情形。
（二）查原審乃以高雄市政府警察局交通大隊道路交通事故調查報告表、現場談話紀
      錄、高雄市政府建設局車輛行車事故鑑定委員會高市車鑑字第六三０五號函暨
      高市鑑字第八八０九０五二號鑑定意見書、高雄市車輛行車事故覆議鑑定委員
      會高市覆字第六九六號函、修護估價單、行車執照，及上訴人自認在八十八年
      八月二十八日中午十二時五十七分許，駕駛車牌號碼ＵＴ八五九七號自用小客
      車，在高雄市○○○路與新上街交叉路口左轉時，與被上訴人駕駛之車牌號碼
      ＺＤ二二二號營業小客車發生擦撞，致被上訴人所駕駛之車輛右前角損壞，以
      及上訴人並不爭執前述高雄市政府警察局交通大隊道路交通事故調查報告表、
      現場談話紀錄、高雄市政府建設局車輛行車事故鑑定委員會函暨鑑定意見書、
      高雄市車輛行車事故覆議鑑定委員會函、修護估價單、行車執照形式上之真正
      等情，認定被上訴人所提出之證據足以證明上訴人在八十八年八月二十八日中
      午十二時五十七分許，駕駛車牌號碼ＵＴ八五九七號自用小客車，在高雄市○
      ○○路與新上街交叉路口左轉時，過失未先駛入內側車道即貿然左轉，致被上
      訴人駕駛之營業小客車右前角遭上訴人所駕車輛左前門撞擊，受有新臺幣（下
      同）一萬七千二百二十九元之損害，上訴人須負擔上述損害及自八十八年十二
      月四日起至清償日止，按週年利率百分之五計算之利息，以及被上訴人並無過
      失，核均無違民事訴訟法第二百七十七條舉證責任規定、經驗及論理法則之情
      形，自亦無未依證據認定事實之違法。
（三）且簡易訴訟程序，除民事訴訟法第二編第三章別有規定外，仍適用第一章通常
      訴訟程序之規定；當事人對於他造主張之事實，於言詞辯論時不爭執者，視同
      自認；當事人主張之事實，經他造於準備書狀內或言詞辯論時或在受命法官、
      受託法官前自認者，無庸舉證；自認之撤銷，除別有規定外，以自認人能證明
      與事實不符或經他造同意者，始得為之，民事訴訟法第四百三十六條第二項、
      第二百八十條第一項前段、第二百七十九條第一項、第三項分別定有明文；又
      當事人於小額訴訟第二審程序不得提出新攻擊或防禦方法，民事訴訟法第四百
      三十六條之二十八亦有明定。本件上訴人於原審既未爭執前開高雄市政府警察
      局交通大隊道路交通事故調查報告表、現場談話紀錄內容之真正，揆諸首揭法
      條，自不得再於第二審程序就該道路交通事故調查報告表之內容為不同之主張
      ；且葉金寶小隊長亦未就前揭道路交通事故調查報告表之車輛肇事時間、地點
      、現場圖、當事人資料、道路狀況、當事人陳述等事實記載部分為更動，而僅
      依現場圖中兩造最後停車位置研判肇事責任歸屬及違反之規定，此觀該調查報
      告表自明，而該肇事責任分析乃處理員警依現場狀況所為判斷，其處理步驟是
      否正確、判斷是否妥適，本即受其上級長官之審核；況法院、高雄市政府建設
      局車輛行車事故鑑定委員會、高雄市車輛行車事故覆議鑑定委員會均不受該調
      查報告表上肇事分析意見之拘束，縱該分析意見確有偏頗被上訴人，法院、高
      雄市政府建設局車輛行車事故鑑定委員會、高雄市車輛行車事故覆議鑑定委員
      會仍係依現場圖所載實際狀況以判斷肇事責任歸屬，於判決結果並無影響；再
      者，衡諸常情，倘葉金寶小隊長確係違法竄改、變動原現場處理員警所為記載
      ，自無在刪改部分加蓋印信以示負責之理，是顯見葉金寶小隊長確有審核、修
      改現場處理員警所擬道路交通事故調查報告表肇事責任分析之權責，殆無疑義
      。原審本於該道路交通事故調查報告表所載肇事路段、最後停車位置、雙方陳
      述、現場狀況等，為對上訴人不利之認定與判決，於法自無違誤。
    綜上所述，上訴人之上訴理由尚難認對原審判決之如何違背法令已有具體指摘，
    依首開說明意旨，應認其上訴不合法。
四、次按於小額訴訟之上訴程序，法院為訴訟費用之裁判時，應確定其費用額，民事
    訴訟法第四百三十六條之十九第一項、第四百三十六條第三十二第一項規定甚明
    。本件第二審裁判費用認定應由上訴人負擔，故上訴人所支出之第二審裁判費用
    二百五十九元、第二審送達郵費六十八元，合計為三百二十七元，應由上訴人負
    擔，爰併諭知如主文第二項所示。
五、據上論結，本件上訴不合法，依民事訴訟法第四百三十六條之三十二第二項、第
    四百四十四條第一項前段、第四百三十六條之十九第一項、第九十五條、第七十
    八條裁定如主文。
中      華      民      國    九十      年      三      月      二      日
                              臺灣高雄地方法院民事第一庭
~B審判長法官  謝靜雯
~B法      官  陳信伍
~B法      官  洪文慧
右為正本係照原本作成。
本裁定不得抗告。
中      華      民      國    九十      年      三      月      二      日
~B法院書記官  陳惠玲


司法院資訊處製作；財團法人民間司法改革基金會備份。
